臺灣高等法院民事裁定
109年度破抗字第10號
抗  告  人  文東記國際股份有限公司

法定代理人  李日東  
代  理  人  蔡慶文律師
上列抗告人因破產宣告事件，對於中華民國109年2月18日臺灣臺
北地方法院108年度破字第33號所為裁定提起抗告，本院裁定如
下： 
    主  文
原裁定廢棄，應由臺灣臺北地方法院更為裁定。
    理  由
本件聲請及抗告意旨略以：抗告人於民國99年5月20日設立登記
  ，嗣於107年間因遭登記負責人周文保擅自開立抗告人票據以
  擔保或清償周文保個人債務，致抗告人負債累累，資金周轉困
  難而無力繼續經營，截至108年8月31日止，抗告人對外負債已
  達新臺幣（下同）1億3,961萬2,487元。但抗告人剩餘資金、
  資產等合計僅有1億3,197萬7,091元，則抗告人現有財產無法
  清償債務，爰依破產法第57條、第58條第1項規定，聲請宣告
  破產。原法院未查明抗告人可構成破產財團之財產價值若干，
  即以無宣告破產實益，駁回其聲請，自有未合。爰提起抗告，
  請求廢棄原裁定等語。
按破產，對債務人不能清償債務者，宣告之，為破產法第57條
  所明定。又依破產法第148條規定之旨趣，除債務人之財產不
  敷清償破產財團費用及財團債務外，尚難認無宣告破產之實益
  。是以法院就破產之聲請，依同法第63條第2項之規定，應本
  於職權為必要之調查，倘債務人確無財產可構成破產財團，或
  債務人之財產不敷清償破產財團費用及財團債務，無從依破產
  程序清理其債務時，始得以無宣告破產之實益，裁定駁回聲請
  。
抗告人主張其負債1億3,961萬2,487元，但現有財產1億3,197萬
  7,091元等情（見原法院卷第12頁），業據提出營利事業所得
  稅結算申報書暨財務報表、財務報表、財產狀況說明書、債權
  人清冊暨相關資料等為證（見原法院卷第31至120頁）。核抗
  告人主張其現有之財產為1億3,197萬7,091元，包括㈠現金120
  萬341元。㈡銀行存款50元。㈢對第三人即⒈周文保、⒉莊嘉福、⒊
  王牌物業股份有限公司債權各1億3,015萬4,000元、53萬4,700
  元、8,000元，合計1億3,069萬6,700元。㈣華西街擔仔麵餐券8
  萬元。原法院雖認抗告人現有資產僅有前揭㈡之存款50元、㈢⒊
  之8,000元及㈣之8萬元，合計8萬8,050元可供組成破產財團。
  惟查，抗告人主張前揭㈠現金部分，於原法院已陳明其存放於
  第三人蔡宜峰設於玉山商業銀行楠梓分行帳戶，並提出該存簿
  封面暨內頁為證（見原法院卷第177、179至180頁），原法院
  即應依前揭規定為必要之調查，究竟抗告人是否果有存放他人
  帳戶之現金存在，而可供組成破產財團。詎原法院胥未調查，
  徒以其與抗告人財產狀況說明書所載該現金所在地在「本公司
  」矛盾，並臆測抗告人可以其自有帳戶保管現金等為由，否採
  為抗告人資產，自有未合。參酌抗告人於本院再提出蔡宜峰出
  具之聲明書記載：「本人將玉山銀行楠梓分行開設，戶名……出
  借予文東記國際股份有限公司……使用」，倘若非虛，則抗告人
  之現有財產以原法院認定之8萬8,050元加計120萬341元，共12
  8萬8,391元得組成破產財團。據此，抗告人主張其債權人僅10
  人，破產事務非繁雜，而得支應財團費用，是否非不得憑採，
  即非無再斟酌之餘地。原法院以抗告人之財產不足支付破產財
  團之費用，難認有宣告破產之實益為由，駁回抗告人破產之聲
  請，自有未洽。抗告意旨指摘原裁定不當，求予廢棄，非無理
  由。又聲請破產倘經准許，所應進行之程序應由原法院為之，
  爰將原裁定廢棄，由原法院更為適法處理。
據上論結，本件抗告為有理由，爰裁定如主文。　
中　　華　　民　　國　　109 　年　　4 　　月　　17  　日
                  民事第五庭    
                      審判長法  官  蘇芹英
                            法  官  賴劍毅
                            法  官  陳君鳳
正本係照原本作成。
本裁定除以適用法規顯有錯誤為理由外，不得再抗告。如提起再
抗告，應於收受送達後10日內委任律師為代理人向本院提出再抗
告狀。並繳納再抗告費新臺幣１千元。
中　　華　　民　　國　　109 　年　　4 　　月　　20　　日
　　　　　　　　　　　　　
　　　　　　　　　　　　　  書記官  郭姝妤